高雄高等行政法院判決
                                     110年度交上字第76號
上  訴  人  張藝錞                                     
被 上訴 人  高雄市政府交通局

代  表  人  張淑娟              
上列當事人間交通裁決事件，上訴人對於中華民國110年7月26日
臺灣高雄地方法院109年度交字第486號行政訴訟判決，提起上訴
，本院判決如下：
    主  文
一、上訴駁回。
二、上訴審訴訟費用新臺幣柒佰伍拾元由上訴人負擔。
    理  由
一、緣上訴人於民國109年8月25日18時56分許駕駛車牌號碼135-
     BJK號普通重型機車（下稱系爭車輛），在高雄市小港區沿
    海、康莊路口，因有「駕車行經有燈光號誌管制之交岔路口
    闖紅燈」「違反處罰條例之行為，拒絕停車接受稽查而逃逸
    」之違規行為，經高雄市政府警察局小港分局（下稱舉發機
    關）員警於109年8月25日填掣高市警交字第B09663940號舉
    發違反道路交通管理事件通知單（下稱舉發通知單）逕行舉
    發。嗣上訴人於應到案日期前之109年10月21日向被上訴人
    陳述不服，經被上訴人函詢舉發機關後，認上訴人確有上揭
    違規行為，乃依道路交通管理處罰條例（下稱處罰條例）第
    53條第1項、第63條第1項第3款、第60條第1項規定，於109
    年12月4日開立高市交裁字第32-B09663940號裁決書（下稱
    原處分），裁處上訴人「罰鍰新臺幣（下同）11,800元，並
    記違規點數3點，吊扣駕駛執照6個月」(裁決書處罰主文欄
    第2項業經被上訴人職權撤銷)。上訴人不服，提起本件行政
    訴訟，經臺灣高雄地方法院（下稱原審）109年度交字第486
    號行政訴訟判決（下稱原判決）駁回，上訴人仍表不服，遂
    提起本件行政訴訟。
二、上訴人起訴主張及訴之聲明、被上訴人於原審之答辯及聲明
    、原審判決認定之事實及理由，均引用原審判決書所載。
三、上訴人提起本件上訴意旨略以：
  ㈠上訴人是否違反處罰條例第53條第1項部分：
　　上訴人是否有行駛於沿海一路之人行道上，事關上訴人是否
    有闖紅燈之違規行為，原審法院卻怠於調查，逕認為當沿海
    一路方向之號誌燈係紅燈時，上訴人猶逕自沿海一路向前行
    駛並左轉康莊路即符合闖紅燈之要件，未考量到上訴人為行
    駛於沿海一路之「人行道」上(並無穿越沿海一路上之停止
    線)而不受一般道路上號誌燈之拘束（因人行道上並無設置
    號誌燈），此一事實可由原審調查期日時，採證影片中完全
    看不出上訴人有闖紅燈之行為，被上訴人亦當庭表示員警為
    「推估」上訴人闖紅燈，可見上訴人無闖紅燈之行為之敘述
    為真實，則原審未查，又將舉證責任歸屬於上訴人，實屬未
    盡職權調查義務，而有不適用行政訴訟法第125條第1項及第
    133條規定之判決違背法令情事。況上訴人曾於起訴前去找
    員警了解狀況，當時亦向員警主張其為行駛於人行道上，並
    未於紅燈時穿越道路停止線，惟員警卻回覆，那是你要舉證
    證明的，由此可知，員警亦同意圓形紅燈禁止通行號誌之規
    制效力，並不及於人行道，原審法院卻認為無論上訴人是否
    騎上人行道上再左轉(即往康莊路上直行），無礙於認定上
    訴人有闖紅燈違規行為之要件認事用法，自屬有違經驗法則
    及論理法則，屬判決違背法令。
  ㈡就上訴人是否違反處罰條例第60條第1項部分：
    ⒈本件上訴人既無違規行為，警員無從取締，何來不服取締
      逃逸之說。縱認為上訴人有闖紅燈之行為，然上訴人主觀
      上未有逃逸之故意。因於系爭行為時、地，舉發員警並未
      穿著反光背心，加上天色昏暗，上訴人無法辨識攔停之人
      為員警，以為揮舞指揮棒人為保全人員，並向其按喇叭，
      提醒其注意自身安全(如主觀上有逃逸之意圖，哪會還向
      員警按喇叭）。
    ⒉惟原判決雖有敘明上訴人行駛於康莊路上時有喇叭聲響起
      ，卻無法確認該喇叭聲為何人所按，又說此時畫面僅有上
      訴人1台機車等語，就上述重要事項，未詳予交代其認定
      之理由，且所述前後矛盾，實有疏漏。況且，上訴人於原
      審調查期日前並無看過有聲音之取締影片，上訴人卻能在
      起訴狀中表明有向舉發員警按喇叭一事，顯見採證影片中
      之喇叭聲確為上訴人所按。
    ⒊又康莊路上僅有兩線道供車輛行駛(來往各一線道），在僅
      有一線道之道路，保全欲指揮車輛倒車或駛出，差不多會
      站在近分向限制線之道路上，以便擋住來車並留有適當空
      間讓大樓車輛駛出，且一個車道的距離剛好是車輛倒車駛
      出的迴轉半徑。惟原審漏未調查康莊路上道路之大小，逕
      以大樓保全於指揮車輛進出時，別無可能隨意站立於近分
      向限制線之道路上等語，實為對舉發員警取締處之路況不
      了解，進而否定上訴人主張舉發員警並未穿著反光背心，
      爰將其誤認為大樓保全一事，原審之認定事實有違背經驗
      法則或論理法則之虞，實屬判決違法。
    ⒋舉發員警執勤時未穿著反光背心，亦未以警鳴器、警笛、
      喊話器呼叫路邊停車，屬攔查有瑕疵：夜間值勤警察穿著
      反光背心為其基本配備，且原審在勘驗採證影片時，亦覺
      得舉發員警制服上警察之字樣不明顯，更何況是上訴人患
      有高度散光，又在車輛行進轉瞬即逝之情況下，即便上訴
      人與員警間並無遮蔽物，上訴人亦僅能看到有人揮舞著指
      揮棒，並無法察覺未著反光背心揮舞指揮棒之人為員警而
      非大樓保全。且上訴人駛向員警時，員警僅揮舞指揮棒，
      未對上訴人喊停車，而是在上訴人駛離時（即背對員警時
      ）才喊停車，原判決對採證影片及得心證理由之敘述並不
      相符，顯有矛盾，有事實認定之錯誤，亦屬判決違法。而
      上訴人在配戴安全帽之情形下，實未聽到員警口頭喊停車
      ，突然看到有人靠近，在近年來社會案件頻傳當下，上訴
      人不敢停車查看以確保自身安全，自與一般經驗論理法則
      無違。則在舉發員警與有過失（於夜間未著反光背心亦未
      開啟警示燈，且於上訴人駛離時才喊停車）情事下，上訴
      人主觀上並無逃逸之故意，自不構成處罰條例第60條第1
      項之處罰要件等情，並聲明：原判決廢棄、原處分撤銷。
四、本院經核原判決駁回上訴人於原審之訴，尚無違誤，茲就上
    訴意旨再予論述如下：
  ㈠應適用之法規：
    ⒈闖紅燈及機車行駛於人行道部分：
      ⑴按處罰條例第53條第1項規定：「汽車駕駛人，行經有燈
        光號誌管制之交岔路口闖紅燈者，處新臺幣1,800元以
        上5,400元以下罰鍰。」第63條第1項第3款規定：「汽
        車駕駛人有下列各款所列條款之一者，除依原條款處罰
        鍰外，並予記點：三、有……第53條……情形之一者，各記
        違規點數3點。」道路交通安全規則第102條第1項第1款
        規定：「汽車行駛至交岔路口，其行進、轉彎，應依下
        列規定：一、應遵守燈光號誌或交通指揮人員之指揮，
        遇有交通指揮人員指揮與燈光號誌並用時，以交通指揮
        人員之指揮為準。」道路交通標誌標線號誌設置規則第
        206條第5款第1目規定：「行車管制號誌各燈號顯示之
        意義如左：……五、圓形紅燈㈠車輛面對圓形紅燈表示禁
        止通行，不得超越停止線或進入路口。」又依行為時違
        反道路交通管理事件統一裁罰基準表（下稱裁罰基準表
        ）之規定，機車駕駛人，行經有燈光號誌管制之交岔路
        口闖紅燈，期限內繳納或到案聽候裁決者，統一裁罰基
        準1,800元，記違規點數3點。準此可知，汽、機車駕駛
        人行駛至有燈光號誌管制之交岔路口，其行進、轉彎應
        遵守標誌、標線及燈光號誌之指示，而燈光號誌顯示為
        圓形紅燈者，應完全停止並禁止為任何通行行為，不得
        超越停止線或進入路口。從而，駕駛人於紅燈狀態下，
        不遵守道路交通號誌紅燈之指示，超越停止線進入路口
        ，自屬道路交通法規所定義「闖紅燈」行為無訛。
      ⑵道路交通安全規則第99條第1項第6款規定：「機車行駛
        之車道，應依標誌或標線之規定行駛；無標誌或標線者
        ，依下列規定行駛：……六、不得在人行道行駛。」處罰
        條例第45條第1項第6款規定：「汽車駕駛人，爭道行駛
        有下列情形之一者，處新臺幣6百元以上1千8百元以下
        罰鍰：……六、駕車行駛人行道。」據此足知機車行駛於
        人行道，亦屬應受處罰之違規行為。
    ⒉不服取締而逃逸部分：
　　　次按處罰條例第60條第1項規定：「汽車駕駛人，駕駛汽
      車有違反本條例之行為，經交通勤務警察或依法令執行交
      通稽查任務人員制止時，不聽制止或拒絕停車接受稽查而
      逃逸者，除按各該條規定處罰外，處新臺幣1萬元以上3萬
      元以下罰鍰，並吊扣其駕駛執照6個月；……。」又依裁罰
      基準表之規定，機車駕駛人，駕駛機車有違反本條例之行
      為，經交通勤務警察或依法令執行交通稽查任務人員制止
      時，不聽制止或拒絕停車接受稽查而逃逸，期限內繳納罰
      鍰或到案聽候裁決者，統一裁罰基準10,000元，並吊扣其
      駕駛執照6個月。
  ㈡按事實認定乃事實審法院之職權，而證據之證明力如何或如
    何調查事實，事實審法院有衡情斟酌之權，苟其事實之認定
    已斟酌全辯論意旨及調查證據之結果，而未違背論理法則、
    經驗法則或證據法則，縱其證據之取捨與當事人所希冀者不
    同，致其事實之認定異於該當事人之主張者，亦不得謂為原
    判決有違背法令之情形。經查：
    ⒈原審事實認定及法律適用並無違誤：
　　　原審參酌舉發通知單、原處分之裁決書、送達證書、舉發
      機關110年1月22日高市警港分交字第10973136800號函暨
      檢附員警職務報告及採證照片、109年11月6日高市警港分
      交字第10972553400號函暨檢附採證光碟、Google實景圖
      等在卷可稽(原判決卷第41至67頁)，並勘驗舉發機關提供
      之採證光碟，勘驗結果以：「一、檔案名稱2020_ 0825_1
      85602_001-共同服勤同仁影像：(影片時間00：01：13)前
      方康莊路方向之號誌轉為綠燈，上訴人車輛尚未出現。(0
      0：01：38)一台機車(頭燈)行駛至沿海一路A號誌(參原審
      卷第65、67頁之A號誌)處。(00：01：41)上訴人車輛通過
      行人穿越道位置(約略位於外牆紅色十字架下方，請參實
      景圖)後車身開始左偏。(00：01：48)上訴人車輛已左轉
      銜接康莊路之行人穿越道，此時前方康莊路方向之號誌仍
      為綠燈。(00：01：51)喇叭聲響起(無法確定是否為上訴
      人所鳴按，惟此時畫面僅有上訴人一台機車)，同時畫面
      右側可見員警之紅色指揮棒揮動。(00：01：53)上訴人車
      輛車身左偏。(00：01：54)員警穿著新式藏青色警用制服
      ，站立於車道上(接近分向限制線)上訴人車輛之右側，與
      上訴人車輛距離很近。(00：01：55)上訴人車輛繼續前行
      與員警距離約一台機車之長度，員警大喊：『停車、停車
      、135-BJK、135-BJK』。(00：02：00)此時畫面可見員警
      身穿新式藏青色警用制服，持紅色指揮棒，胸前有白色「
      警」字樣(「察」字不明顯)，左手臂有警徽。(00：02：5
      9)影片結束。二、檔案名稱00000000_185446_MOVI0000違
      規時間-0156(無聲音)：(影片時間00：01：49)上訴人車
      輛已左轉銜接康莊路之行人穿越道。(00：01：50-53)員
      警緩步走向車道前方，右手持紅色指揮棒水平上下擺動。
      (00：01：54)上訴人車輛就在錄影員警之正前方。(00：0
      1：55)上訴人車輛左偏，由員警與分向限制線間之縫隙繞
      行離去。(00：01：57)可見上訴人車輛車號為135-BJK。(
      00：02：59)影片結束。」並經審酌卷附採證照片（原審
      卷第55-61頁、第107-123頁）等資料，認定上訴人係於康
      莊路方向號誌燈啟動為綠燈後，始行駛至沿海一路A號誌(
      即沿海一路方向號誌燈)處（圖示標識，見原審卷第65頁
      ），斯時沿海一路方向之號誌燈顯然已係紅燈而禁止越過
      停止線通行，然上訴人並無任何停等之動作，即向前行駛
      並直接左轉銜接康莊路，顯已違反前揭關於駕駛人應遵守
      燈光號誌之明文規定，自已符合「闖紅燈」之定義要件。
      至於上訴人有無先騎上沿海一路人行道上再左轉，實無礙
      於其符合闖紅燈違規行為之要件，亦無得出有利於上訴人
      之心證。嗣經員警見系爭車輛有闖紅燈之情事，遂朝上訴
      人揮動指揮棒，動作明確並大喊「停車、停車」，縱然當
      時天色昏暗，員警未著反光背心、未見警車亮警示燈，亦
      無聽聞警鳴器或哨音，然因員警與系爭車輛間並無建築物
      、工作物、車輛或其他足以遮蔽視線之障礙物，上訴人自
      得明確知悉員警對其攔停稽查之行為而不致誤認其為保全
      人員，然上訴人於員警攔查後未立即停靠受檢，而是駕駛
      系爭車輛左偏，由員警與分向限制線間之縫隙繞行離去，
      顯見上訴人主觀上具有逃逸之故意，確有因「一、闖紅燈
      。二、攔停不停（不服稽查取締逃逸）」之違規行為，經
      被上訴人依處罰條例第53條第1項、第60條第1項、第63條
      第1項第3款及行為時裁罰基準表之規定，裁處罰鍰合計11
      ,800元，記違規點數3點及吊扣駕駛執照6個月，於法並無
      不合，已詳述其得心證之理由，要無違背法令及證據法則
      之處。
    ⒉上訴意旨並無足取：
　　　上訴意旨雖以：採證光碟看不出上訴人是行駛於沿海一路
      之「人行道」上，並無穿越沿海一路上之停止線亦不受一
      般道路號誌燈之拘束，而左轉康莊路綠燈行駛，自屬合法
      ；且因天色昏暗、舉發員警未著反光背心也未鳴笛，上訴
      人誤以為其是拿著指揮棒的保全人員，行經其身邊時還按
      喇叭警示其小心，顯見上訴人並無不服取締逃逸之主觀故
      意。然原判決不查，逕以採證光碟及照片等證據，即認定
      上訴人有上揭違規行為，顯有違經驗及證據法則之違背法
      令云云。惟查：
      ⑴針對上訴人違反處罰條例第53條第1項部分：
　　　　依上訴人行駛至康莊路口前之行車方向（即由沿海一路
        北向南）之行車號誌已為紅燈，則在行車號誌為紅燈時
        上訴人超越停止線駛入康莊路口等情事，已經原審調查
        明確在案，則上訴人有「駕車行經有燈光號誌管制之交
        岔路口闖紅燈」之違規行為，灼然明甚，縱無上訴人行
        駛於人行道之監視錄影畫面，亦無礙其認定。基此，上
        訴人自稱是行駛在人行道上左轉康莊路綠燈，並無闖越
        沿海一路口紅燈而左轉行為云云，核屬上訴人行駛人行
        道而同時有不遵守道路標線指示之違規(即前揭處罰條
        例第45條第1項第6款機車行駛於人行道之處罰)，然對
        於上訴人闖越紅燈之違規行為，並不因其是否同時構成
        其他違規行為而異其認定，上訴人於人行道騎乘機車，
        更非其得脫免闖越紅燈違規責任之理由。
      ⑵針對上訴人違反處罰條例第60條第1項部分：
　　　　經查，上訴人於前揭時、地，確有駕駛系爭車輛行經有
        燈光號誌管制之交岔路口闖紅燈行為，卻不接受舉發員
        警稽查而逃逸。雖上訴人主張係因天色昏暗未看清楚，
        舉發員警未有著反光背心、鳴笛警示，誤以為其是保全
        人員云云。然經原審勘驗採證光碟，勘驗結果顯示：該
        攔檢處有持閃光指揮棒員警及停在路旁之警車，在採證
        光碟（檔案名稱2020_0825_185602_001-共同服勤同仁
        影像）之影片（時間00：01：48）一引擎聲出現並越來
        越大聲（即上訴人騎乘之機車）（00：01：51）喇叭聲
        響起，此時畫面僅有上訴人1台機車(00：01：55）員警
        穿著新式藏青色警用制服，站立於車道上(接近分向限
        制線)朝著系爭車輛揮舞閃光指揮棒，並大喊：「停車
        、停車、135-BJK、135-BJK」。另一無聲音影片（檔案
        名稱00000000_185446_MOVI0000違規時間-0156）中，(
         00：01：50-53)員警緩步走向車道，朝著行駛中之系
        爭車輛，右手持紅色閃光指揮棒水平上下擺動，示意攔
        檢。(00：01：54)上訴人駕駛系爭車輛已行駛至錄影員
        警之正前方。後續可見上訴人繼續行駛，在行經攔檢員
        警時往外側偏、閃避員警，此時員警已移動接近分向限
        制線上，然上訴人仍由員警與分向限制線之縫隙間離開
        等情，並經原審參照攔檢採證照片，以舉發員警與系爭
        車輛間並無建築物、工作物、車輛或其他足以遮蔽視線
        之障礙物，又有警員揮動閃爍燈光指揮棒示意攔檢，一
        般人自無可能不知係屬警察稽查取締行為而誤以為是保
        全人員，況依光碟所示，上訴人與舉發員警曾近距離照
        會，然上訴人仍駕駛系爭車輛左偏，並由員警與分向限
        制線間之縫隙繞行離去，顯有處罰條例第60條第1項拒
        絕停車接受稽查而逃逸之違規行為，此為原審調查證據
        後，依職權認定之事實，原判決並已斟酌全辯論意旨及
        調查證據之結果，經核與卷內證據並無不符，亦無違反
        論理法則、經驗法則及證據法則情事。上訴人上訴意旨
        ，無非係重申其於原審已主張而為原審所不採之理由，
        就原審所為論斷泛為指摘違背法令，惟依前揭說明，縱
        原審證據之取捨與上訴人所希冀者不同，致其事實之認
        定異於上訴人之主張，仍不得謂為原判決有違背法令之
        情形，故上訴人對原判決所為指摘，委無可採。
五、綜上所述，原判決已說明其認定事實之依據及得心證之理由
    ，對上訴人在原審之主張如何不足採之論證取捨等事項，亦
    詳為論斷，對於本件應適用之法律所持之見解，核無違誤，
    且無判決不適用法規、判決理由不備或判決理由矛盾之情形
    。上訴意旨以其個人主觀之見解，指摘原判決違背法令，求
    予廢棄，為無理由，應予駁回。
六、另按交通裁決事件之上訴，行政法院為訴訟費用之裁判時，
    應確定其費用額，此觀行政訴訟法第237條之9第2項準用第2
    37條之8第1項規定即明。本件上訴人對於交通裁決事件之上
    訴，既經駁回，則上訴審訴訟費用750元（上訴審裁判費）
    自應由上訴人負擔，爰併予確定如主文第2項所示。
七、結論：本件上訴為無理由，應予駁回。
中　　華　　民　　國　　110　 年　　11　　月　　30　　日
             高雄高等行政法院第三庭
                         審判長法官　吳　永　宋
                               法官　林　彥　君
                               法官　黃　堯　讚
以上正本係照原本作成。
不得上訴。
中　　華　　民　　國　　110　 年　　11　　月　　30　　日

                              書記官　江　如　青